【裁判字號】    89,自更,28
【裁判日期】    890818
【裁判案由】    詐欺
【裁判全文】
台灣台中地方法院刑事判決                          八十九年度自更字第二八號
    自  訴  人  旗銘企業有限公司  設高雄縣岡山鎮○○路三○五巷二九號
    代  表  人  甲○○
    代  理  人  丙○○
    被      告  乙○○
右列被告因詐欺案件，經自訴人提起自訴，本院於中華民國八十九年四月二十九日，
以八十九年度自字第一○二號判決不受理，自訴人不服，提起上訴，經台灣高等法院
台中分院於八十九年六月十九日，以八十九年度上易字第一四一三號判決，將原判決
撤銷，發回本院審理，暨台灣台中地方法院檢察署移送併辦（八十九年度偵字第一二
五八四號），本院判決如左：
    主      文
乙○○無罪。
    理      由
一、自訴意旨略以：被告乙○○無支付能力，竟向自訴人旗銘企業有限公司佯稱其在
    大陸珠海公司最大的部門任職，自八十七年四月九日起，至同年五月二十二日止
    ，陸續向自訴人定貨購買環氧樹脂，並指定交貨地點為廣東省佛山市○○路八號
    ，貨款共計新台幣（下同）五十二萬八千零四十元。詎被告並未依約給付貨款，
    幾經催討，始於八十七年八月十日開立同額之本票，然屆期仍未兌現付款，自訴
    人始知受騙。因認被告涉有刑法第三百三十九條第一項詐欺之罪嫌。
二、按犯罪事實應依證據認定之，無證據不得推定其犯罪事實；又不能證明被告犯罪
    或其行為不罰者，應諭知無罪之判決，刑事訴訟法第一百五十四條第三百零一
    條第一項分別定有明文。又刑法第三百三十九條第一項詐欺罪之成立，以意圖為
    自己或第三人不法之所有，施用詐術使人陷於錯誤而交付財物或因而得財產上不
    法之利益或使第三人得之為構成要件。所謂以詐術使人交付財物，必須該財物之
    交付，係由於被施用詐術而陷於錯誤所致，若行為人未施用何詐術，交付財物者
    亦非因陷於錯誤而交付，即不構成詐欺罪。
三、自訴意旨認被告涉有詐欺之罪嫌，無非以被告購買貨物，卻未支付貨款，且屢經
    催討無著，為其主要論據。然訊據被告固坦承向自訴人公司進貨，尚未付款之事
    實，惟堅決否認詐欺，辯稱：係以天元工程公司名義向自訴人進貨，因公司款項
    被在大陸之合夥人劉佩昕騙走，致無法付款，並無詐欺等語。經查：證人即自訴
    人公司之業務經理廖東誼到庭結證：「當時我人在大陸，我也有到工地去看‧‧
    ‧當時被告在大陸有一個合夥人，我有聽被告說過，他被大陸的合夥人騙了錢，
    他有告訴我，那個大陸人住在何處，要我幫忙找，我試著找，但是我找不到這個
    人。被告也有說他自己願意負責還這筆錢。我有見過那個大陸人一次面，是被告
    介紹認識的，他們要我們公司給他們施工的技術指導。據我所知，被告有透過其
    他的人去找那位大陸的合夥人」「我是和被告在大陸認識的，業主確實有施工，
    錢也有給被告的公司。被告當時是用與大陸人的合夥公司的名義進貨，公司名稱
    是：天元工程公司」等語明確，足見被告所辯遭大陸之合夥人劉佩昕騙走款項，
    致無法支付貨款等語，尚非不可採信。又依自訴人提出之手稿、送貨單所示，被
    告均係以天元公司名義定貨，自訴人亦將貨物送交天元公司，由被告、劉佩昕及
    徐赫簽收，其中劉佩昕曾於八十七年五月十二日，以材料用完，工程已無法進行
    為由，請求自訴人公司協助配合，將底塗三七六公斤、面塗四○○公斤之貨物，
    送交工地，並註明十萬火急，至被告在手稿中提及「這是我珠海最大部門」，應
    指該件係其在珠海之最大一宗工程，並無自稱其在大陸珠海公司最大的部門任職
    之意，是被告於定貨時，並未佯稱其公司之規模、資力甚大，自訴人亦係依一般
    交易之情形，將貨物送交工地現場，被告亦有實際進行施工，顯見被告並未施用
    何詐術進貨，自訴人亦無因陷於錯誤而交付貨物之情事，實難單憑被告事後發生
    財務困難，未履行債務之清償，即認其自始即有詐欺之犯行，揆諸前項之說明，
    自不得論以詐欺罪責。此外，復查無其他積極證據足資證明被告有何詐欺犯行，
    本件係不能證明被告犯罪，應為無罪之諭知。
四、據上論斷，應依刑事訴訟法第三百四十三條、第三百零一條第一項，判決如主文
    。
中      華      民      國    八十九    年      八      月     十八     日
                                      法  官  張恩賜
右正本證明與原本無異。
如不服本判決，應於判決送達後十日內向本院提出上訴狀，上訴於臺灣高等法院臺中
分院( 須附繕本 )。
                                      書記官
中      華      民      國    八十九    年      八      月     十九     日


司法院資訊處製作；財團法人民間司法改革基金會備份。
